【裁判字號】    97,上訴,914
【裁判日期】    971007
【裁判案由】    毒品危害防制條例
【裁判全文】
臺灣高等法院臺南分院刑事判決         97年度上訴字第914號
上  訴  人
即  被  告  乙○○
                    現於臺灣臺中女子監獄執行中
選任辯護人
即扶助律師  王朝揚律師
上  訴  人
即  被  告  甲○○
選任辯護人  吳紹雄律師
上列上訴人因毒品危害防制條例案件，不服臺灣雲林地方法院97
年度訴字第322號中華民國97年6月25日第一審判決（起訴案號：
臺灣雲林地方法院檢察署97年度偵字第812號、第1076號、第125
0號、第1437號），提起上訴，本院判決如下：
    主  文
原判決撤銷。
乙○○犯如附表一所示販賣第一級毒品罪，共捌罪，累犯，各處
如附表一所示之刑；又共同犯如附表二所示販賣第二級毒品罪，
共貳罪，累犯，各處如附表二所示之刑。應執行有期徒刑拾玖年
；販賣第一級、第二級毒品所得共新臺幣陸仟元沒收（其中貳仟
元應與甲○○連帶沒收），如全部或一部不能沒收時，以其財產
抵償之。
甲○○共同犯如附表二所示販賣第二級毒品罪，共貳罪，累犯，
各處如附表二所示之刑；又犯如附表三所示販賣第二級毒品罪，
共罪，累犯，各處如附表三所示之刑。應執行有期徒刑柒年，
販賣第二級毒品所得共新臺幣陸仟元沒收（其中貳仟元應與乙○
○連帶沒收），如全部或一部不能沒收時，以其財產抵償之。
    事  實
一、乙○○前因毒品危害防制條例案件，經原審法院以93年訴字
    第105號判處有期徒刑7月確定，又因毒品危害防制條例案件
    ，經原審法院以93年訴字第573號判處有期徒刑10月確定，
    二案定應執行刑為有期徒刑1年4月，經送監執行，於95年5
    月18日假釋出獄，已於95年10月22日縮刑期滿執行完畢。竟
    基於意圖營利而販賣第一級毒品海洛因之犯意，分別於下列
    時、地販賣第一級毒品予徐坤南：
    (一)於96年10月22日7時53分至同日8時38分間，多次以所持用
      0000000000號行動電話及00-0000000號公用電話與徐坤南
      所持用0000000000號行動電話聯繫後，相約在雲林縣北港
      鎮萬有紙廠附近，以一手交錢一手交貨之方式，將價值新
      臺幣（下同）5百元之毒品海洛因1小包販賣予徐坤南。
    (二)於96年10月26日11時52分至同日12時26分間，多次與徐坤
      南以相同方式聯繫後，相約在北港鎮徐坤南所工作花店附
      近某全家便利商店，以一手交錢一手交貨之方式，將價值
      5百元之毒品海洛因1小包販賣予徐坤南。
    (三)於96年10月27日8時9分至同日8時17分52秒間，多次與徐
      坤南以相同方式聯繫後，相約在北港鎮南陽國小大門口，
      以一手交錢一手交貨之方式，將價值5百元之毒品海洛因1
      小包販賣予徐坤南。
    (四)於96年10月28日19時52分至同日20時6分37秒間，多次與
      徐坤南以相同方式聯繫後，相約在南陽國小大門口，以一
      手交錢一手交貨之方式，將價值5百元之毒品海洛因1小包
      販賣予徐坤南。
    (五)於96年10月29日10時47分至同日12時42分25秒間，多次與
      徐坤南以相同方式聯繫後，相約在南陽國小大門口，以一
      手交錢一手交貨之方式，將價值5百元之毒品海洛因1小包
      販賣予徐坤南。
    (六)於96年10月30日9時27分至同日9時39分3秒間，多次與徐
      坤南以相同方式聯繫後，相約在北港鎮五路財神廟大門附
      近，以一手交錢一手交貨之方式，將價值5百元之毒品海
      洛因1小包販賣予徐坤南。
    (七)於96年10月31日7時53分至同日8時31分19秒間，多次與徐
      坤南以相同方式聯繫後，相約在南陽國小停車場內，以一
      手交錢一手交貨之方式，將價值5百元之毒品海洛因1小包
      販賣予徐坤南。
    (八)於96年11月1日11時9分至同日12時10分1秒間，多次與徐
      坤南以相同方式聯繫後，相約在北港鎮朝天宮對面郵局，
      以一手交錢一手交貨之方式，將價值5百元之毒品海洛因1
      小包販賣予徐坤南。
二、甲○○前因違反臺灣地區與大陸地區人民關係條例案件，經
    原審法院以92年度簡字第54號判處有期徒刑6月確定，於93
    年3月11日易科罰金執行完畢，竟與乙○○共同基於意圖營
    利而販賣第二級毒品安非他命之犯意聯絡及行為分擔，分別
    於下列時、地販賣第二級毒品予王惟嘉、董政峰：
    (一)於96年11月5日9時31分、46分，由甲○○持用0000000000
      號行動電話，與王惟嘉所持用0000000000號行動電話聯繫
      後，由乙○○前往嘉義縣新港鄉往雲林縣北港鎮方向某處
      高鐵高架橋下方，以一手交錢一手交貨之方式，將價值1
      千元之毒品安非他命1小包販賣予王惟嘉。
    (二)於96年11月10日12時22分至同日12時32分間，由甲○○持
      用相同門號行動電話，與董政峰所持用0000000000號行動
      電話聯繫後，由乙○○前往嘉義縣新港鄉往雲林縣北港鎮
      方向某處高鐵高架橋下方，以一手交錢一手交貨之方式，
      將價值1千元之毒品安非他命1小包販賣予董政峰。
三、甲○○另基於意圖營利而販賣第二級毒品安非他命之犯意，
    分別於下列時、地各販賣第二級毒品予王惟嘉、董政峰：
    (一)於96年11月3日19時10分、44分，持用0000000000號行動
      電話，與王惟嘉所持用0000000000號行動電話聯繫後，相
      約在嘉義縣新港鄉往雲林縣北港鎮方向某處高鐵高架橋下
      方，以一手交錢一手交貨之方式，由甲○○將價值1千元
      之毒品安非他命1小包販賣予王惟嘉。
    (二)於96年11月4日11時32分、54分，以上開相同門號行動電
      話與王惟嘉聯繫後，相約在上開高鐵高架橋下方，同以一
      手交錢一手交貨之方式，由甲○○將價值1千元之毒品安
      非他命1小包販賣予王惟嘉。
    (三)於96年11月9日9時11分，持用0000000000號行動電話，與
      董政峰所持用0000000000號行動電話聯繫後，相約在嘉義
      縣新港鄉往雲林縣北港鎮方向某處高鐵高架橋下方，以一
      手交錢一手交貨之方式，由甲○○將價值2千元之毒品安
      非他命1小包販賣予董政峰。
四、案經雲林縣警察局移送臺灣雲林地方法院檢察署檢察官偵查
    起訴。
    理  由
一、關於證據能力方面：
    按被告以外之人於審判外之言詞或書面陳述，除法律有規定
    者外，不得作為證據，刑事訴訟法第159條第1項定有明文。
    惟同法第159條之5規定：被告以外之人於審判外之陳述，雖
    不符前4條之規定，而經當事人於審判程序同意作為證據，
    法院審酌該言詞陳述或書面陳述作成時之情況，認為適當者
    ，亦得為證據；當事人、代理人或辯護人於法院調查證據時
    ，知有第159條第1項不得為證據之情形，而未於言詞辯論終
    結前聲明異議者，視為有前項之同意。查本案檢察官所提出
    之證據方法，除被告之筆錄，係被告本身之供述證據，無傳
    聞證據排除之適用，而被告又無抗辯該等筆錄之作成有出於
    強暴、脅迫、利誘、詐欺、疲勞訊問、違法羈押或其他不正
    之方法，且無違反被告訴訟法上權利保障之事項，自得為證
    據。其他證人筆錄雖屬於被告以外之人於審判外之陳述，惟
    既經檢察官及被告同意作為證據使用，且於言詞辯論終結前
    ，均未聲明異議，本院審酌該等證據作成時之情況，認為適
    當，均認有證據能力。至於扣案之行動電話，係員警經被告
    同意搜索而合法扣押之物品，被告及辯護人亦無爭議，自有
    證據能力。而通訊監聽及譯文，其監聽係司法警察機關依當
    時之通訊保障及監察法規定，依法取得檢察官核發之通訊監
    察書而為之，對此被告及辯護人亦不爭執，自有證據能力。
    至於譯文雖係偵查犯罪機關依據監聽錄音而製作，惟被告及
    辯護人最後對該錄音譯文內容之真實性並無爭執，故有證據
    能力。
二、訊據上訴人即被告乙○○對於上開事實二與甲○○共同販賣
    第二級毒品犯行坦白承認、上訴人即被告甲○○亦承認有上
    開事實二與乙○○共同販賣第二級毒品之犯行，並承認有上
    開事實三其單獨販賣第三級毒品之犯行。被告乙○○對上開
    犯罪事實一部分固承認有於各該時間及地點各交付毒品海洛
    因1小包予徐坤南，共計8次，但否認有販賣第一級毒品之犯
    行，辯稱：是伊先出錢幫徐坤南購買、與徐坤南合資購買海
    洛因云云。惟查，被告乙○○確有犯罪事實一所示各時間分
    別販賣第一級毒品予徐坤南毒品海洛因1小包、每次5百元共
    計8次之事實，業據被告乙○○於原審準備程序及審理時均
    為認罪之表示（見原審卷第48頁背面、第49頁及第92頁），
    其於本院審理時始為上開辯解，顯係畏罪卸責之詞，不足採
    信。此外被告二人上開自白分別經證人徐坤南、王惟嘉、董
    政峰於警詢及原審檢察官偵訊中證述明確（參見407號警卷
    第10-12頁、1076號偵卷第22-24頁，568號警卷第1-13頁、
    1076號偵卷第49-52頁、第54-56頁），並有0000000000號、
    0000000000號通聯調閱查詢單，0000000000號通訊監察書、
    通訊監察譯文（參見1076號偵卷第30、59、32、33頁及外放
    之通訊監察譯文第1-17頁），及有0000000000號、00000000
    000號、0000000000通聯調閱查詢單，0000000000號通訊監
    察書、通訊監察譯文（參見812號偵卷第30-34頁及568號警
    卷第16-19頁之通訊監察譯文）在卷可稽。
三、按販賣第一級毒品海洛因、第二級毒品安非他命係違法行為
    ，非可公然為之，且有其獨特之販售路線及管道，復無公定
    價格，且容易增減分裝份量，而每次買賣之價量，可能隨時
    依雙方關係深淺、資力、需求量及對行情之認知、來源是否
    充裕、查緝是否嚴緊、購買者被查獲時供述購買對象之可能
    風險之評估等，而異其標準，非可一概而論，從而販賣之金
    額，一般除被告坦承犯行或價量俱臻明確外，委難查得實情
    。惟販賣之人從價差或量差中牟利之方式雖異，然其販賣行
    為在意圖營利則同一。復按一般民眾普遍認知毒品海洛因、
    安非他命之非法交易政府一向查禁森嚴，且予以重罰，衡諸
    常情，倘非有利可圖，絕無平白甘冒被嚴查重罰高度風險之
    理，從而，舉凡其有償交易，除有足以反證其確係另基於某
    種非圖利本意之關係外，自難因無法查悉其販入價格，作為
    是否高價賣出之比較，即可謂其無營利之意思而阻卻販賣犯
    行之追訴。本案被告乙○○於原審已承認販賣海洛因、安非
    他命，且於本院亦坦承販賣安非他命，被告甲○○承認販賣
    安非他命，但未供述其等各次販賣之毒品與其購入之成本或
    價格之價差，致無法查得前開實際販賣毒品之金額與其購入
    之成本或價格間利潤為若干。惟查，被告二人分別與附表所
    示購買毒品者，關係並非密切，非屬至親，當無甘冒重典僅
    按購入價格轉售而不求利得之理，是被告二人確有販賣營利
    之意圖，至為灼明。綜上所述，本案事證明確，被告乙○○
    、甲○○之犯行均堪認定，應依法論科。
四、查海洛因、安非他命分屬毒品危害防制條例第2條第2項第1
    款、第2款所列之第一級及第二級毒品。核被告乙○○所為
    ，係犯毒品危害防制條例第4條第1項之販賣第一級毒品罪、
    同條第2項之販賣第二級毒品罪、被告甲○○所為，係犯毒
    品危害防制條例第4條第2項之販賣第二級毒品罪。被告乙○
    ○販毒之前持有第一級毒品海洛因、第二級毒品安非他命之
    低度行為，及被告甲○○販毒之前持有第二級毒品安非他命
    之低度行為，分別為其進而販賣之高度行為所吸收，均不另
    論持有罪。被告乙○○販賣第一級毒品海洛因8次，雖對象
    為同一人，地點在北港鎮，但其先後8次販賣行為，每次犯
    行均已構成販賣第一級毒品之罪責，其犯意各別，行為互殊
    ，而刑法連續犯規定自95年7月1日起刪除不再適用，其多次
    販毒行為間顯不符合接續犯或集合犯之要件，自應分論併罰
    。又被告甲○○與被告乙○○就事實二部分共同販賣第二級
    毒品2次，其二人就此部分犯行有犯意聯絡及行為分擔，均
    為共同正犯。先後2次共同販賣第二級毒品，其犯意各別，
    行為互殊，而刑法連續犯規定自95年7月1日起刪除不再適用
    ，其2次販毒行為間顯不符合接續犯或集合犯之要件，亦應
    分論併罰。另被告甲○○就如事實三之販賣第二級毒品安非
    他命3次，其犯意各別，行為互殊，而刑法連續犯規定自95
    年7月1日起刪除不再適用，其3次販毒行為間顯不符合接續
    犯或集合犯之要件，亦應分論併罰。又被告乙○○、甲○○
    分別有如事實欄一、二所載前科，其二人於有期徒刑執行完
    畢後，5年以內再犯本案有期徒刑以上之罪，為累犯，應依
    刑法第47條第1項規定，各加重其刑，惟被告乙○○所犯販
    賣第一級毒品罪法定刑度為「死刑、無期徒刑」、被告二人
    所犯販賣第二級毒品罪法定最重刑度為「無期徒刑」部分，
    依刑法第64條第1項、第65條第1項規定不得加重其刑外，但
    法定刑併科罰金部分仍應依法加重其刑。
五、原判決以被告二人罪證明確，因予論罪科刑，固非無見。惟
    查：(1)本案被告乙○○8次販賣第一級毒品及2次販賣第二級
    毒品之行為，係於96年10月至11月間所為，及被告甲○○5
    次販賣第二級毒品之行為，係於96年11月間所為，均已在95
    年7月1日刑法刪除連續犯規定之後，而被告乙○○、甲○○
    上開販毒行為，每次販毒行為均係吸毒者有需求，經電話聯
    絡，被告二人始為販毒行為，即每次販毒行為完畢均已構成
    販毒罪責，顯不合乎接續犯或集合犯之範疇，是被告二人多
    次販毒行為，核屬分別起意，自應分論併罰，原判決以被告
    乙○○上開8次販賣第一級毒品及2次販賣第二級毒品之行為
    ，各係犯一個販賣第一級毒品、販賣第二級毒品之接續犯，
    為包括之一罪而各論以一罪，及被告甲○○5次販賣第二級
    毒品之行為，係犯一個販賣第二級毒品之接續犯，為包括之
    一罪而論以一罪，即有未當。(2)查刑法第65條第1項規定「
    無期徒刑不得加重」，被告乙○○係累犯，依法原應加重其
    刑，惟因依上開法條項規定不得加重其刑，原判決就此敘明
    不得加重，雖屬允洽，但販賣第一級毒品之如量處無期徒刑
    者，尚有得併科罰金之規定，該得併科罰金部分依法仍應加
    重其刑，原判決就此未予敘明，自非允洽。(3)被告甲○○前
    因違反臺灣地區與大陸地區人民關係條例案件，經原審法院
    以92年度簡字第54號判處有期徒刑6月確定，於93年3月11日
    易科罰金執行完畢，於5年以內故意再犯本案有期徒刑以上
    之罪，為累犯，原判決未依刑法第47條第1項加重其刑復有
    未洽。(4)原判決認被告甲○○犯罪之情狀顯可憫恕，而依刑
    法59條減輕其刑，但竟量處有期徒刑15年，查毒品危害防制
    條例第4條第2項法定最低度刑為有期徒刑7年，原判決既依
    刑法59條減輕其刑，竟量處有期徒刑15年，顯不合刑法第59
    條規定「犯罪之情狀顯可憫恕，認科以最低度刑仍嫌過重者
    ，得酌量減輕其刑」，亦有未當。被告乙○○上訴否認有販
    賣第一級毒品犯行，並認原判決量刑過重，雖不可採；被告
    甲○○以原判決既已適用刑法第59條減輕，但量處有期徒刑
    15年為不當，為屬有據，又原判決確有上開不當之處，應由
    本院予以撤銷改判，以期適法。
六、查被告乙○○8次販賣第一級毒品及2次販賣第二級毒品之行
    為，及被告甲○○5次販賣第二級毒品之行為，其等販毒所
    得少者僅5百元、最多僅2千元，數量甚少，且販賣予固定之
    人，情節亦非重大，被告乙○○所犯販賣第一級毒品罪之法
    定刑為「死刑、無期徒刑」，所犯販賣第二級毒品罪之法定
    最輕本刑為「7年以上有期徒刑」，被告甲○○所犯販賣第
    二級毒品罪之法定最輕本刑為「7年以上有期徒刑」之重典
    ，應屬情輕法重，縱處以法定最低度刑，仍嫌過苛，於客觀
    上足以引起一般人之同情，犯罪情狀堪可憫恕，有悖罪刑相
    當原則，均依刑法第59條之規定，酌量減輕其刑，被告二人
    分別有加重及減輕其刑之適用，並依法先加重後減輕。爰審
    酌被告二人均有犯罪前科，其等販毒或係為支應施用毒品所
    需，鋌而走險，或因朋友之請託，無視於國家防制毒品危害
    之禁令，戕害他人之身心發展，並參酌刑法第65條第2項規
    定「無期徒刑減輕者，為20年以下15年以上有期徒刑」及被
    告二人犯後表現悔意，顯見有向善之心，及其家庭狀況、學
    歷等一切情狀，分別量處如附表一、二、三所示之刑，並就
    被告二人分別定其應執行刑。另按犯毒品危害防制條例第4
    條至第9條、第12條、第13條或第14條第1項、第2項之罪者
    ，其供犯罪所用或因犯罪所得之財物，均沒收之，如全部或
    一部不能沒收時，追徵其價額或以其財產抵償之，毒品危害
    防制條例第19條第1項定有明文。此規定係採義務沒收主義
    ，凡供犯罪所用或因犯罪所得之財物，且屬犯人所有者（最
    高法院93年度臺上字第462號判決參照），均應宣告沒收，
    不以當場搜獲扣押為限。查被告乙○○販賣第一級毒品海洛
    因及第二級毒品安非他命所得之金額分別為4千元、2千元，
    被告甲○○販賣第二級毒品安非他命所得之金額為6千元（
    其中2千元與被告乙○○共同販賣所得），均依前開規定宣
    告沒收之，如全部或一部不能沒收時，以其財產抵償之。至
    於扣案之0000000000行動電話1支（含SIM卡），被告甲○○
    供稱係其太太在使用（參見407號警卷第7頁背面），且依00
    00000000號通聯調閱查詢單所載，申請人係陳秀龍（參見81
    2號偵卷第32頁），顯非被告所有之物，不予宣告沒收，又
    另扣案之0000000000號行動電話1支，雖屬被告甲○○所有
    之物，但非供犯罪所用或因犯罪所得之財物，亦不予宣告沒
    收。
據上論斷，應依刑事訴訟法第369條第1項前段、第364條、第299
條第1項前段，毒品危害防制條例第4條第1項、第2項、第19條第
1項，刑法第11條、第28條、第47條第1項、第51條第5款、第9款
、第59條，判決如主文。
本案經檢察官林炎昇到庭執行職務。
中    華    民    國    97    年    10    月    7     日
                  刑事第一庭    審判長法  官  黃崑宗
                                      法  官  夏金郎
                                      法  官  王明宏
以上正本證明與原本無異。
如不服本判決，應於收受本判決後十日內向本院提出上訴書狀。
其未敘述上訴理由者並得於提起上訴後十日內向本院補提理由書
狀（均須按他造當事人之人數附繕本）「切勿逕送上級法院」。
                                      書記官  黃全忠
中    華    民    國    97    年    10    月    8     日
附表一：乙○○販賣第一級毒品各罪判刑部分：
  (一)96年10月22日之犯行：
    販賣第一級毒品，累犯，處有期徒刑拾伍年；販賣第一級毒
    品所得新臺幣伍佰元沒收，如全部或一部不能沒收時，以其
    財產抵償之。
  (二)96年10月26日之犯行：
    販賣第一級毒品，累犯，處有期徒刑拾伍年；販賣第一級毒
    品所得新臺幣伍佰元沒收，如全部或一部不能沒收時，以其
    財產抵償之。
  (三)96年10月27日之犯行：
    販賣第一級毒品，累犯，處有期徒刑拾伍年；販賣第一級毒
    品所得新臺幣伍佰元沒收，如全部或一部不能沒收時，以其
    財產抵償之。
  (四)96年10月28日之犯行：
    販賣第一級毒品，累犯，處有期徒刑拾伍年；販賣第一級毒
    品所得新臺幣伍佰元沒收，如全部或一部不能沒收時，以其
    財產抵償之。
  (五)96年10月29日之犯行：
    販賣第一級毒品，累犯，處有期徒刑拾伍年；販賣第一級毒
    品所得新臺幣伍佰元沒收，如全部或一部不能沒收時，以其
    財產抵償之。
  (六)96年10月30日之犯行：
    販賣第一級毒品，累犯，處有期徒刑拾伍年；販賣第一級毒
    品所得新臺幣伍佰元沒收，如全部或一部不能沒收時，以其
    財產抵償之。
  (七)96年10月31日之犯行：
    販賣第一級毒品，累犯，處有期徒刑拾伍年；販賣第一級毒
    品所得新臺幣伍佰元沒收，如全部或一部不能沒收時，以其
    財產抵償之。
  (八)96年11月1日之犯行：
    販賣第一級毒品，累犯，處有期徒刑拾伍年；販賣第一級毒
    品所得新臺幣伍佰元沒收，如全部或一部不能沒收時，以其
    財產抵償之。
附表二：甲○○、乙○○共同販賣第二級毒品各罪判刑部分：
  (一)96年11月5日之犯行：
    甲○○、蔡青共同販賣第二級毒品，均累犯，各處有期徒刑
    伍年，販賣第二級毒品所得新臺幣壹仟元沒收，如全部或一
    部不能沒收時，以其財產抵償之。
  (二)96年11月10日之犯行：
    甲○○、蔡青共同販賣第二級毒品，均累犯，各處有期徒刑
    伍年，販賣第二級毒品所得新臺幣壹仟元沒收，如全部或一
    部不能沒收時，以其財產抵償之。
附表三：甲○○單獨販賣第二級毒品部分：
  (一)於96年11月3日之犯行：
    販賣第二級毒品，累犯，處有期徒刑伍年，販賣第二級毒品
    所得新臺幣壹仟元沒收，如全部或一部不能沒收時，以其財
    產抵償之。
  (二)於96年11月4日之犯行：
    販賣第二級毒品，累犯，處有期徒刑伍年，販賣第二級毒品
    所得新臺幣壹仟元沒收，如全部或一部不能沒收時，以其財
    產抵償之。
  (三)於96年11月9日之犯行：
    販賣第二級毒品，累犯，處有期徒刑伍年，販賣第二級毒品
    所得新臺幣貳仟元沒收，如全部或一部不能沒收時，以其財
    產抵償之。
附錄本判決論罪科刑法條：
毒品危害防制條例第4條第1項、第2項：
製造、運輸、販賣第一級毒品者，處死刑或無期徒刑；處無期徒
刑者，得併科新臺幣1千萬元以下罰金。
製造、運輸、販賣第二級毒品者，處無期徒刑或7年以上有期徒
刑，得併科新臺幣7百萬元以下罰金。


司法院資訊處製作；財團法人民間司法改革基金會備份。
